【裁判字號】    98,訴,392
【裁判日期】    990205
【裁判案由】    公共危險等
【裁判全文】
              臺灣士林地方法院刑事判決
公  訴  人  臺灣士林地方法院檢察署檢察官
被      告  甲○○
指定辯護人  本院公設辯護人乙○○
上列被告因公共危險等案件，經檢察官提起公訴（98年度偵字第
1957號），本院判決如下：
    主  文
甲○○共同攜帶兇器竊盜，累犯，處有期徒刑貳年，扣案之大型
電纜剪壹支沒收。
    事  實
一、甲○○前因竊盜案件，經臺灣高等法院以95年度上訴字第40
    48號判決判處有期徒刑9 月確定，經減刑為有期徒刑4 月15
    日後，民國96年6 月15日入監服刑，嗣於96年10月29日因縮
    短刑期執行完畢。詎仍不知悔改，與丙○○（另經臺灣士林
    地方法院檢察署以97年度偵緝字第938 號提起公訴，由本院
    98年度審訴字第6 號審理中）共同基於意圖為自己不法所有
    之犯意聯絡，於96年12月13日凌晨1 時或2 時許，攜帶丙○○所有之客觀上足為兇器使用大型電纜剪一支，前往臺北縣
    汐止市○○街○○道即鐵路沿線基隆起15公里740 公尺附近
    ，二人先將鐵軌沿線旁之水泥槽翻開，再下手將交通部臺灣
    鐵路管理局（下稱鐵路局）置放在水泥槽內未使用中之電纜
    線剪斷，得手後，二人將剪斷之電纜線搬運回甲○○位在臺
    北縣汐止市○○街7 巷14號住處（下稱汐止住處）之後方，
    再持美工刀將竊得之電纜線外皮削去，取出紅銅線後交由丙○○變賣，變賣之所得則朋分花用。嗣於96年12月13日凌晨
    4 時50分許，鐵路局汐止站值班副站長通知七堵號誌分駐所
    值班人員，汐止站西正線軌道顯示故障，經值勤人員前往查
    修，發現基隆起15公里725 公尺處之鐵路計軸器故障及沿線
    水泥槽內之電纜線遭竊（1.5 ×61芯長約150 公尺、38×2
    芯長約210 公尺、0.9 ×54P 長約210 公尺）等情，遂報警
    處理。於同年12月14日下午5 時許，為警在甲○○汐止住處
    後方查獲鐵路局失竊電纜線之塑膠絕緣皮1 堆，並扣得大型
    電纜剪、小型電纜剪、鋸子、手電筒、噴燈等物，始悉上情
    。
二、案經內政部警政署鐵路警察局第一警務段報告及臺灣士林地
    方法院檢察署檢察官自動檢舉後偵查起訴。
    理  由
一、訊據被告甲○○對於在上開時、地，與丙○○攜帶大型油壓
    剪一支，共同竊取鐵路局置放在水泥槽內未使用中之電纜線
    等情坦承不諱（見本院卷第55至59頁），核與證人即當時擔
    任鐵路局台北電路段工務員兼七堵號誌分駐所主任丁○○於
    本院審理時證述之失竊情形相符（見本院卷第44頁），並有
    贓物認領保管單1 份及現場照片影本18張等在卷可稽（分見
    96年度偵字第15546 號卷〈下稱偵查卷〉第34、38至47頁）
    ，此外，復有大型電纜剪1 支扣案可參，均足佐被告前開出
    於任意性之自白與事實相符，得採為認定事實之證據。本件
    事證明確，被告犯行已堪認定，均應依法論科。
二、按刑法第321 條第1 項第3 款之攜帶兇器竊盜罪，係以行為
    人攜帶兇器竊盜為其加重條件，此所謂兇器，其種類並無限
    制，凡客觀上足對人之生命、身體、安全構成威脅，具有危
    險性之兇器均屬之，且祇須行竊時攜帶此種具有危險性之兇
    器為已足，並不以攜帶之初有行兇之意圖為必要（最高法院
    79年台上字第5253號判例可以參照）。經查，被告及丙○○
    共同持以行竊電纜線之大型電纜剪，屬質地堅硬且銳利之器
    具，可用以剪斷質地厚實之電纜線，足見該大型電纜剪在客
    觀上已足以對人之生命、身體、安全構成威脅，顯為具有危
    險性之兇器。
三、核被告甲○○所為，係犯刑法第321 條第1 項第3 款之攜帶
    兇器竊盜罪，其與丙○○就上開竊盜犯行，有犯意聯絡及行
    為分擔，應論以共同正犯。又被告有事實欄所載之犯罪科刑
    執行紀錄，甫於96年10月29日縮刑期滿執行完畢，有臺灣高
    等法院被告前案紀錄表在卷可稽（見本院卷第4 、5 頁），
    於5 年內故意再犯本件有期徒刑以上之罪，為累犯，應依刑
    法第47條第1 項規定加重其刑。爰審酌被告素行不佳，年壯
    力強，不思正途謀生，僅因缺錢花用，即隨意竊取他人財物
    ，雖所竊得財物價值雖非鉅，惟所生危害非淺，且迄未賠償
    鐵路局所受損害，惟犯罪後已坦承犯行等一切情狀，量處如
    主文所示之刑。另扣案之大型電纜剪1 支，為被告及丙○○
    共同持以行竊所用之物，為丙○○所有，業據被告供承在卷
    （見本院卷第52頁），爰依刑法第38條第1 項第2 款之規定
    宣告沒收之。至於扣案之噴燈1 個、小型電纜剪1 支、長柄
    鐮刀2 支、挫刀3 支、鐵鎚2 支、虎頭剪3 支、十字起子1
    支、一字起子2 支、扳手1 支、鋸子2 支、聽筒1 組、手電
    筒1 支及手提圓盤電磨機1 台等物，雖係在被告汐止住處所
    查扣，然無從證明為被告及丙○○二人共同持以行竊上開電
    纜線所用之物，無從併予宣告沒收，附此敘明。
四、至公訴意旨認被告於上開時、地，亦基於妨害鐵路行駛安全
    之犯意，於下手竊取電纜線數段之同時，造成鐵路計軸器故
    障，致生火車往來之危險，而認被告同時涉犯刑法第184 條
    第1 項之妨害火車行駛往來安全罪嫌云云。經查：
  (一)關於被告行竊電纜線之地點在臺北縣汐止市○○街○○道附
    近，該處因為鐵路地下化，已拆除平交道，原置放在軌道旁
    沿線之水泥槽內之電纜線，因鐵路局認為回收不符成本，便
    置放在該處未作處理乙節，業據證人丁○○於本院結證明確
    （見本院卷第50頁），核與卷附現場照片（見偵查卷第40頁
    上方）所示：現場地上置放有許多電纜線，大小不一，有在
    水泥槽內，也有暴露在地面上，放置情形凌亂等情相符，顯
    見被告行竊的地點是類似廢棄不用之場所。再參酌被告於本
    院審理時供承：「現場之電纜線，別人也曾去剪過，伊剪電
    纜時會從頭到尾檢查一遍，看電纜線頭尾的螺絲有無鎖上，
    若螺絲沒有鎖上，就判斷沒有通電，會剪到那條「碰」一聲
    的電線，是不小心剪到的。沒有想若剪斷電纜，會導致鐵路
    故障或列車翻覆的後果，如果有想到就不會去作。」等語（
    見本院卷第57至59頁），以及被告竊取之電纜線共有三種規
    格（1.5 ×61芯、38×2 芯、0.9 ×54P） ，但均屬未在使
    用中等情，亦據證人丁○○於本院結證甚詳（見本院卷第48
    頁）。因此，實難認被告於下手竊取上開電纜線之同時，亦
    有基於妨害鐵路行駛安全之主觀犯意。
  (二)有關何種規格之電纜線遭剪斷時，會發生行車號誌故障之情
    形，業據證人丁○○於另案審理時證稱：「只有剪掉1.5 ×
    14芯才會發生行車號誌故障，其他三種規格電纜線如果剪掉
    不會發生問題，而且光復街平交道那邊已經拆掉，失竊這些
    電纜線有些可能是拆除後所遺留，目前沒有影響，所以剪掉
    當時沒有影響」等語（見本院97年度訴字第182 號卷第63頁
    ）。雖被告於本院審理時供稱：96年12月13日凌晨2 時許持
    大型電纜剪一條電纜線時有「碰」一聲，之後便跑離現場（
    本院卷第56頁）等語。然查，現場何種規格之電纜線遭剪時
    會發生聲響一事，亦據證人丁○○於本院審理時證述：「1.
    5 ×61芯、38×2 芯、0.9 ×54P 、1.5 ×14芯規格之電纜
    線，其中1.5 ×14芯是24伏特，是否會造成碰一聲，伊無法
    確定。但38×2 芯規格之電纜線，如有通電，因為是440 伏
    特電，被剪到時就有可能產生聲響。」（見本院卷第49頁）
    ，則被告於96年12月13日凌晨2 時許，是否有剪到1.5 ×14
    芯之電纜線即有可疑。況證人丁○○亦證述：「剪掉1.5 ×
    14芯之電纜線後，鐵路局汐止站的副站長會發現是紅燈，給
    司機員看得也會變紅燈，我們中央控制系統看到的也是紅燈
    。」等情（見本院卷第45頁），則如被告在96年12月13日凌
    晨2 時許，有以大型電纜剪剪斷1.5 ×14芯電纜線，則鐵路
    局之人員當隨即會在當日凌晨2 時許發現上情，何以遲至當
    日凌晨4 時50分許始發現汐止站西正線軌道顯示故障，正可
    證明被告在96年12月13日凌晨2 時許剪斷電纜線時產生「碰
    」一聲，並非是剪到1.5 ×14芯之電纜線，亦即當日凌晨4
    時50分許發現汐止站西正線軌道顯示故障，與上開被告剪斷
    電纜線之行為無涉。
  (三)綜上所述，被告於96年12月13日凌晨1 時或2 時許，雖有竊
    取電纜線（1.5 ×61芯、38×2 芯、0.9 ×54P） 之行為，
    然無證據證明被告亦同時基於妨害鐵路行駛安全之犯意為之
    。又因被告所竊取之上開電纜線均非正在使用中，無發生行
    車號誌故障之可能，且無證據證明被告在行竊之過程中，有
    剪到1.5 ×14芯之電纜線，進而導致產生火車行車往來危險
    之虞，則被告上開行為即與刑法第184 條第1 項規定之構成
    要件有間，尚難僅憑被告有竊取鐵路局上開電纜線之事實，
    遽認其有妨害火車行車往來安全之犯行。惟公訴意旨認此部
    分與前揭有罪部分間有想像競合之裁判上一罪關係，爰不另
    為無罪之諭知，併此敘明。
據上論斷，應依刑事訴訟法第299 條第1 項前段，刑法第28條、
第321 條第1 項第3 款、第47條第1 項、刑法第38條第1 項第2
款，判決如主文。
本案經檢察官張紜瑋到庭執行職務。
中    華    民    國    99    年    2     月    5     日
                  刑事第四庭審判長法  官  李正紀
                                  法  官  楊皓清
                                  法  官  林政佑
以上正本證明與原本無異。
如不服本判決應於收受判決後10日內向本院提出上訴書狀，並應
應敘述具體理由。其未敘述上訴理由者，應於上訴期間屆滿後20
日內向本院補提理由書（均須按他造當事人之人數附繕本）「切
勿逕送上級法院」。
                                  書記官  蔡昀潔
中    華    民    國    99    年    2     月    5     日
附錄本案論罪科刑法條之依據：
中華民國刑法第321條（加重竊盜罪）
犯竊盜罪而有左列情形之一者，處 6 月以上、 5 年以下有期徒
刑：
一、於夜間侵入住宅或有人居住之建築物、船艦或隱匿其內而犯
    之者。
二、毀越門扇、牆垣或其他安全設備而犯之者。
三、攜帶兇器而犯之者。
四、結夥三人以上而犯之者。
五、乘火災、水災或其他災害之際而犯之者。
六、在車站或埠頭而犯之者。
前項之未遂犯罰之。

司法院資訊處製作；財團法人民間司法改革基金會備份。
